臺灣桃園地方法院刑事判決
111年度金訴字第268號
                                    111年度金訴字第269號
                                    111年度金訴字第270號
公  訴  人  臺灣桃園地方檢察署檢察官 
被      告  翁仁晉



上列被告因詐欺等案件，經檢察官提起公訴（110年度偵字第187
42號、第20965號、第23307號、第23824號、第24431號、第2691
0號、第29848號、第34788號、第36613號、第38607號、第43069
號）及追加起訴（111年度偵字第656號、111年度偵字第5461號
）暨移送併辦（111年度偵字第5461號），被告於本院準備程序
中，就被訴事實為有罪之陳述，經本院告知簡式審判程序之旨，
並聽取當事人之意見後，本院合議庭裁定由受命法官獨任改依簡
式審判程序審理，判決如下：
    主  文
丙○○犯如附表四編號1至12所示之罪，各處如附表四編號1至12「
宣告刑及沒收」欄所示之刑及沒收。應執行有期徒刑貳年拾月。
    事  實
一、丙○○於民國110年1月間，透過戊○○之招攬，藉由通訊軟體We
    chat（下稱Wechat），加入真實姓名年籍不詳、自稱「盧冠
    匡」及Wechat暱稱分別為「赤犬」、「一笑」、「豹五郎」
    等成年男子（下分別稱「赤犬」、「一笑」、「豹五郎」）
    與其他真實姓名年籍不詳之人所組成之三人以上之詐騙集團
    （無證據證明有未滿18歲之人犯案，下稱本案詐欺集團，所
    涉參與犯罪組織罪業經臺灣臺北地方法院以111年度審訴字
    第12號判決確定），該詐欺集團之分工方式為：「盧冠匡」
    、「赤犬」、「一笑」、「豹五郎」分別負責擔任「控臺」
    工作，工作內容為指揮、招募、聯絡車手頭、車手及收取贓
    款之「掌機」職務，戊○○（所涉部分，由本院另為判決）負
    責收取其他車手所提領之詐欺贓款等「收水」、「回水」之
    工作；己○○（所涉部分，由本院另為判決）、丙○○則均負責
    擔任「車手」，各持其所有之如附表二所示帳戶提款卡、密
    碼提領詐欺款項工作，丙○○部分之利潤分成為2％之詐欺贓款
    。
二、丙○○、己○○與戊○○及「盧冠匡」、「赤犬」、「一笑」及本
    案詐欺集團其他成員等人意圖為自己不法之所有，基於三人
    以上共同詐欺取財及掩飾或隱匿特定犯罪所得之去向、所在
    之洗錢犯意聯絡，先由己○○提供其所申設之兆豐國際商業銀
    行帳號00000000000號帳戶、玉山銀行帳號0000000000000號
    帳戶予「盧冠匡」作為被害人匯入款項之用，丙○○則提供其
    所申設之中華郵政帳號00000000000000號帳戶、臺灣中小企
    業銀行帳號00000000000號帳戶、上海商業儲蓄銀行帳號000
    00000000000號帳戶、中國信託商業銀行帳號000000000000
    號帳戶予「盧冠匡」作為被害人匯入款項 之用，再由「盧
    冠匡」分別將己○○、丙○○各所使用之Wechat帳號加入Wechat
    聊天群組「T4政」、「日進斗金」，再由本案詐欺集團機房
    成員，於附表一編號1至19「詐騙方式及經過」欄所示之時
    間，以附表一編號1至19所示之詐欺方式，對附表一編號1至
    19之各該告訴人施用詐術，使附表一編號1至19之告訴人陷
    於錯誤，而分別於附表一編號1至19「匯款時間、方式」欄
    所示時間、方式，將款項匯入如附表一編號1至19「匯入帳
    戶」欄所示帳戶。嗣再由「盧冠匡」、「一笑」、「豹五郎
    」分別指示己○○以附表一編號10至13「後續領款、交款情形
    」欄之方式，提領詐欺贓款或將部分款項轉出，另由「盧冠
    匡」、「赤犬」分別指示丙○○以附表一編號1至9、編號17至
    19「後續領款、交款情形」欄之方式，提領詐欺贓款，嗣己○○、丙○○並依指示分別依附表一編號10至13「後續領款、交
    款情形」欄所示之方式、附表一編號1至9、編號17至19「後
    續領款、交款情形」欄所示之方式，分別將所領取之詐欺贓
    款上繳與戊○○。再由戊○○依「赤犬」、「黃金寶寶」之指示
    ，將所收得之款項層轉與真實姓名年籍不詳之本案詐欺集團
    成年成員，製造金流之斷點，而掩飾或隱匿上開犯罪所得之
    去向、所在（另因己○○未及提領附表一編號14至16所示之匯
    入款項，而尚未能製造金流斷點）。
三、案經附表一編號1至19所示之各該告訴人分別訴由桃園市政
    府警察局刑事警察大隊、桃園市政府警察局桃園分局、桃園
    市政府警察局楊梅分局、臺北市政府警察局中正第一分局、
    臺北市政府警察局信義分局移送臺灣桃園地方檢察署檢察官
    偵查起訴、追加起訴及移送併辦。
    理  由
壹、上揭犯罪事實，業據被告丙○○於本院審理中坦認不諱，核與
    證人即如附表一編號1至9、編號17至19之各該告訴人於偵查
    中之證述內容，情節大致相符，並有如附表一編號1至9、編
    號17至19「證據卷頁」欄所示之各該證據在卷可憑。是依上
    開證人之證述、卷附之各項文書及證物等補強證據，已足資
    擔保被告上開自白具有相當程度之真實性，而得確信被告前
    揭自白之犯罪事實確屬真實（各供述、非供述證據之卷頁出
    處詳如附表一編號1至9、編號17至19「證據卷頁」欄所示）
    。
貳、論罪：
一、洗錢防制法第15條之特殊洗錢罪，係在無法證明前置犯罪之
    特定不法所得，而未能依洗錢防制法第14條之一般洗錢罪論
    處時，始予適用。倘能證明人頭帳戶內之資金係前置之特定
    犯罪所得，即應逕以一般洗錢罪論處，自無適用特殊洗錢罪
    之餘地。另過往實務見解，雖認行為人對犯特定犯罪所得之
    財物或利益作直接使用或消費之處分行為，或僅將自己犯罪
    所得財物交予其他共同正犯，屬犯罪後處分贓物之行為，非
    本條例規範之洗錢行為，惟依修正後洗錢防制法規定，倘行
    為人意圖掩飾或隱匿特定犯罪所得來源，而將特定犯罪所得
    直接消費處分，甚或交予其他共同正犯，或由共同正犯以虛
    假交易外觀掩飾不法金流移動，即難認單純犯罪後處分贓物
    之行為，應仍構成洗錢防制法第2條第1或2款之洗錢行為（
    最高法院108年度台上字第1744號、108年度台上字第3086號
    刑事判決要旨參照）。被告丙○○、己○○、戊○○、「赤犬」、
    「盧冠匡」、「一笑」、「豹五郎」或「黃金寶寶」及本案
    詐欺集團機房不詳成員，對如附表一所示各該告訴人所為詐
    欺取財（洗錢防制法所規定之特定犯罪）犯行，係使各該告
    訴人等將款項匯入該集團掌控使用之被告己○○、丙○○所提供
    之如附表一「匯入帳戶」欄所示之各該帳戶，而後由被告己○○、丙○○進行提款或將款項轉出，再透過負責收水之被告戊○○將詐欺贓款上繳與不詳詐欺集團上游成員，以隱匿其等詐
    欺所得去向，所為已切斷資金與當初犯罪行為之關聯性，隱
    匿犯罪行為或該資金不法來源或本質，使偵查機關無法藉由
    資金之流向追查犯罪者，核與洗錢防制法第14條第1項一般
    洗錢罪之要件相合。
二、是核被告丙○○就附表一編號1至9、編號17至19所為，均係犯
    刑法第339條之4第1項第2款之三人以上共同詐欺取財罪及洗
    錢防制法第14條第1項（違反同法第2條第2款規定）之一般
    洗錢罪。
三、共同正犯部分：
　  被告戊○○、丙○○就附表一編號1至9、編號17至19部分，與「
    赤犬」、「盧冠匡」、「黃金寶寶」及本案詐欺集團其他成
    員間就上開12次三人以上共同詐欺取財、洗錢罪等犯行均有
    犯意聯絡及行為分擔，皆應論以刑法第28條之共同正犯。
 四、罪數部分：
　㈠本件如附表一編號1至9、編號17至19所示之各該告訴人分別
    遭詐欺集團成員，偽以不同身分，先後數次施以詐術，致如
    附表一編號1至9、編號17至19所示之告訴人等陷於錯誤而陸
    續匯款至如附表一編號1至9、編號17至19「匯入帳戶」欄所
    示之帳戶，復由被告丙○○依本案詐欺集團上手指示，持附表
    二「提領金融帳戶」欄所示之帳戶提款卡分次提領如附表一
    編號1至9、編號17至19所示之各該告訴人所匯款項，嗣由被
    告戊○○向被告丙○○分次收取其所提領之款項，均係基於單一
    犯意，於密切接近之時、地實行，侵害同一告訴人之法益，
    各行為之獨立性極為薄弱，依一般社會健全觀念，在時間差
    距上，難以強行分開，在刑法評價上，以視為數個舉動之接
    續實行，合為包括之一行為予以評價，較為合理，均為接續
    犯，而應各論以包括之一罪。
　㈡按刑法處罰之加重詐欺取財罪係侵害個人財產法益之犯罪，
    其罪數計算，依一般社會通念，應以告訴人數、被害次數之
    多寡，決定其犯罪之罪數（最高法院108年度台上字第274號
    判決意旨參照）。被告丙○○就附表一編號1至9、編號17至19
    所示犯行，告訴人不同，犯意各別，行為互殊，均應分論併
    罰。　
五、再按刑法上一行為而觸犯數罪名之想像競合犯，其存在之目
    的，在於避免對於同一不法要素予以過度評價，則自然意義
    之數行為，得否評價為法律概念之一行為，應就客觀構成要
    件行為之重合情形、主觀意思活動之內容、所侵害之法益與
    行為間之關聯性等要素，視個案情節依社會通念加以判斷。
    如具有行為局部之同一性，或其行為著手實行階段可認為同
    一者，得認與一行為觸犯數罪名之要件相侔，而依想像競合
    犯論擬（最高法院105年度台非字第66號判決意旨參照）。
    查被告丙○○分別以如附表一編號1至9、編號17至19所示之方
    式，先由詐欺集團機房成員向如編號1至9、編號17至19所示
    之各該告訴人詐欺取財，再以如附表一編號1至9、編號17至
    19「後續領款、交款情形」欄所示方式，由被告丙○○持如附
    表一編號1至9、編號17至19「匯入帳戶」欄所示帳戶之提款
    卡及密碼提領詐欺贓款，再將所得詐欺贓款轉交與被告戊○○
    ，復由被告戊○○將所收取之詐欺贓款均上繳與該詐欺集團上
    游成員等行為，其行為雖非屬完全一致，然就各該犯行過程
    以觀，此等行為間時空相近，部分行為重疊合致，均係分別
    在同一犯罪目的、預定計畫下所為各階段行為，依前揭說明
    ，應認被告丙○○就附表一編號1至9、編號17至19所示犯行，
    均應各係一個犯罪行為，而同時觸犯刑法第339條之4第1項
    第2款之三人以上共同犯詐欺取財罪、洗錢防制法第14條第1
    項之一般洗錢罪，自應依想像競合犯論處，並依刑法第55條
    規定，各從一重依刑法第339條之4第1項第2款三人以上共同
    詐欺取財罪處斷。
參、量刑及說明：
一、爰以行為人之責任為基礎，審酌被告丙○○正值青壯，不思循
    正途獲取穩定經濟收入，竟貪圖不法利益，參與詐欺集團犯
    罪組織，由被告戊○○負責收取其他車手所提領之詐欺贓款，
    並將詐欺贓款上繳與不詳詐欺集團成員等「收水」、「回水
    」之工作，另由被告己○○、丙○○擔任車手，負責提領、轉出
    詐欺款項，分別造成如附表一編號1至19之告訴人受有「匯
    款金額」欄所示之財產上之損害；堪認其等於本案犯罪組織
    各所負責、分擔之層級及於組織中之掌控位階由高至低依序
    為：被告戊○○為較高層級，其次為被告己○○、丙○○，又其等
    所為更分別造成如附表一編號1至19之告訴人受有財產上損
    失非少，並難以追查贓款流向，惟念被告丙○○犯後尚知坦認
    犯行，並表達願意賠償各該告訴人所受所害之意願（本院金
    訴字第268號卷一第225頁），且業於本院審理中與告訴人乙○○、甲○○、王婷函達成調解，以賠償渠等所受損害，犯後態
    度尚可，並斟酌其素行、犯罪動機、目的、所得利益、智識
    程度、家中經濟狀況、附表一編號1至9、編號17至19所示之
    各該告訴人所受損害情形等一切情狀，分別量處如附表四編
    號1至12「宣告刑及沒收」欄所示之刑。
二、又刑法修正將連續犯、常業犯規定悉予刪除，考其立法目的
    ，係基於刑罰公平原則考量，杜絕僥倖犯罪心理，並避免鼓
    勵犯罪之誤解，乃改採一行為一罪一罰。是定其刑期時，除
    仍應就各別刑罰規範之目的、輕重罪間體系之平衡、整體犯
    罪非難評價、各行為彼此間之偶發性、與被告前科之關聯性
    、各行為所侵害法益之專屬性或同一性、數罪對法益侵害之
    加重效應、罪數所反映之被告人格特性與犯罪傾向、社會對
    特定犯罪例如一再殺人或販毒行為處罰之期待等，為綜合判
    斷外，尤須參酌上開實現刑罰公平性，以杜絕僥倖、減少犯
    罪之立法意旨，為妥適之裁量（最高法院100年度台上字第5
    342號判決意旨參照）。審酌被告丙○○所犯本案犯行侵害法
    益類型相同，所為犯行之行為與時間關連性及連續性較為密
    接，對法益侵害之加重效應不大，刑事不法並未因之層升，
    如以實質累加方式定執行刑，則處罰之刑度將超過其行為之
    不法內涵，違反罪責原則，及考量因生命有限，刑罰對被告
    丙○○造成之痛苦程度，係隨刑度增加而生加乘效果，非以等
    比方式增加，是以隨罪數增加遞減刑罰方式，併考量被告丙○○於本件各次犯行所居之主導掌控與否地位，當足以評價被
    告丙○○行為不法性之法理（即多數犯罪責任遞減原則），定
    被告丙○○應執行如主文所示之有期徒刑。
肆、沒收：
一、按於二人以上共同實行犯罪之情形，固基於責任共同原則，
    共同正犯應就全部犯罪結果負其責任，然於集團性犯罪，其
    各成員有無不法所得，未必盡同，如因其組織分工，彼此間
    犯罪所得分配懸殊，而若分配較少甚或未受分配之人，仍應
    就全部犯罪所得負連帶沒收追繳之責，超過其個人所得之剝
    奪，無異代替其他參與者承擔刑罰，違反罪刑法定原則、個
    人責任原則以及罪責相當原則；故共同正犯犯罪所得之沒收
    或追徵，應就各人所分得之數為之。又所謂各人「所分得」
    之數，係指各人「對犯罪所得有事實上之處分權限」而言，
    其各成員有無犯罪所得、所得數額，係關於沒收、追繳或追
    徵標的犯罪所得範圍之認定，雖非屬犯罪事實有無之認定，
    不適用「嚴格證明法則」，無須證明至毫無合理懷疑之確信
    程度，事實審法院仍應視具體個案之實際情形，於各共同正
    犯有無犯罪所得，或犯罪所得多寡，綜合卷證資料及調查結
    果，依自由證明程序釋明其合理之依據而為認定，倘若共同
    正犯各成員內部間，對於不法利得分配明確時，應依各人實
    際分配所得宣告沒收；若共同正犯成員對不法所得並無處分
    權限，與其他成員亦無事實上之共同處分權限者，自不予諭
    知沒收；然若共同正犯各成員對於不法利得享有共同處分權
    限時，則仍應負共同沒收之責（最高法院106年度台上字第5
    39號判決意旨參照）。
二、衡諸目前司法實務查獲之案件，詐欺集團之車手，通常負責
    提領贓款，並暫時保管至贓款交付予上手詐欺集團成員，再
    由上手詐欺集團成員將車手所提領之贓款依一定比例，發放
    予車手作為提領贓款之報酬，而車手、車手頭對於所提領之
    贓款及所領取之財物並無何處分權限，是被告丙○○對已交回
    之其餘贓款應無處分權限，亦無事實上之共同處分權限，此
    部分均不予宣告沒收。
三、按供犯罪所用、犯罪預備之物或犯罪所生之物，屬於犯罪行
    為人者，得沒收之，刑法第38條第2項定有明文。經查：被
    告丙○○所有之如附表三編號1所示之手機1支，為被告丙○○所
    有且為其用以於本案中與該詐欺集團其他成年成員聯絡所用
    之物乙節，為被告丙○○於偵訊中自陳在卷（110年度偵字第2
    3307號卷二第183頁），是如附表三編號1所示之物，係供被
    告丙○○為本案犯行所用之物，爰依刑法第38條第2項規定宣
    告沒收。又上開物品皆已扣案，即無不能沒收或不宜執行沒
    收之情形，自無庸宣告追徵。
四、再按「供犯罪所用、犯罪預備之物或犯罪所生之物，屬於犯
    罪行為人者，得沒收之。但有特別規定者，依其規定」、「
    犯罪所得，屬於犯罪行為人者，沒收之；於全部或一部不能
    沒收或不宜執行沒收時，追徵其價額」、「宣告前2條之沒
    收或追徵，有過苛之虞者，得不宣告或酌減之」，刑法第38
    條第2項、第38條之1第1項前段、第3項、第38條之2第2項分
    別定有明文。被告戊○○於本院審理中供稱：每次被告丙○○把
    提領的贓款交付給我的時候，我會從提領的總金額內拿2%的
    報酬給被告丙○○等語明確（本院金訴字第268號卷一第302頁
    ），並為被告丙○○所不否認，是就被告丙○○本案犯行之犯罪
    所得，則計算如附表五編號1至9、編號17至19「各該被告犯
    罪所得取得情形」欄所示。其中犯罪所得部分雖均未扣案，
    除被告丙○○如附表五編號7、編號17、編號19所示之犯罪所
    得部分外，其餘被告丙○○之犯罪所得仍均應依刑法第38條之
    1第1項前段、第3項規定，分別於被告丙○○各次犯行項下諭
    知沒收，並均諭知於全部或一部不能沒收或不宜執行沒收時
    ，追徵其價額。另查被告丙○○業已於111年9月22日與本案如
    附表一編號7、編號17、編號19所示之告訴人達成如附表五
    「是否與告訴人調解情形」欄所示之調解與賠償金額等情，
    有本院111年度附民移調字第1582號調解筆錄在卷可稽（本
    院金訴字第268號卷二第487至489頁），被告丙○○所應賠償
    如附表一編號7、編號17、編號19所示之告訴人金額均已超
    過被告丙○○本案如附表五編號7、編號17、編號19「各該被
    告犯罪所得取得情形」欄所示之犯罪所得，如附表一編號7
    、編號17、編號19所示之告訴人亦得將上開調解筆錄作為民
    事執行之執行名義，對被告丙○○之財產聲請強制執行，實可
    達成沒收制度剝奪被告丙○○此部分犯罪利得之立法目的，本
    院認若再予宣告沒收，有可能發生被告丙○○遭受雙重剝奪之
    結果，而有過苛之虞，爰依刑法第38條之2第2項之規定，均
    不予宣告沒收。
伍、不另為免訴之諭知：
一、公訴意旨略以：被告丙○○於110年1月間，加入某成員在3人
    以上以實施詐術為手段所組成具有持續性、牟利性之有結構
    性組織詐騙集團組織。因認被告丙○○尚涉犯組織犯罪防制條
    例第3條第1項後段之參與犯罪組織罪嫌。　
二、惟按案件曾經判決確定者，應諭知免訴之判決，刑事訴訟法
    第302條第1款定有明文。
三、經查，被告丙○○前亦因犯刑法第339條之4第1項第2款之三人
    以上共同詐欺取財罪、洗錢防制法第14條第1項之洗錢罪及
    組織犯罪防制條例第3條第1項後段之參與犯罪組織罪，因想
    像競合從一重論以三人以上共同詐欺取財罪，經臺灣臺北地
    方法院以111年度審訴字第12號判決判處有期徒刑1年1確定
    ，此有臺灣高等法院被告前案紀錄表在卷可稽。
四、綜上，被告丙○○所犯「首次」參與犯罪組織犯行，既曾經另
    案判決確定，依前開規定，原應諭知免訴之判決，惟因此部
    分與前開經本院論罪科刑部分，均有裁判上之一罪關係，爰
    不另為免訴之諭知。　
陸、移送併辦部分與起訴經本院審認有罪部分，具事實上一罪關
    係，本院自得併予審判，附此敘明。　　
據上論斷，應依刑事訴訟法第273條之1第1項、第299條第1項前
段，判決如主文。
本案經檢察官丁○○提起公訴、追加起訴暨移送併辦，由檢察官賴
瀅羽到庭執行職務。
中　　華　　民　　國　　111 　年　　11　　月　　22　　日
                  刑事第十庭    法　官　陳愷璘
以上正本證明與原本無異。
如不服本判決應於收受判決後20日內向本院提出上訴書狀，並應
敘述具體理由。其未敘述上訴理由者，應於上訴期間屆滿後20日
內向本院補提理由書(均須按他造當事人之人數附繕本)「切勿逕
送上級法院」。 
　　　　　　　　　　　　　　　  書記官　劉世揚
中　　華　　民　　國　　111 　年　　11　　月　　24　　日
附錄本案論罪科刑法條全文：
組織犯罪防制條例第3條
發起、主持、操縱或指揮犯罪組織者，處3年以上10年以下有期
徒刑，得併科新臺幣1億元以下罰金；參與者，處6月以上5年以
下有期徒刑，得併科新臺幣1千萬元以下罰金。但參與情節輕微
者，得減輕或免除其刑。
具公務員或經選舉產生之公職人員之身分，犯前項之罪者，加重
其刑至二分之一。
犯第1項之罪者，應於刑之執行前，令入勞動場所，強制工作，
其期間為3年。
前項之強制工作，準用刑法第90條第2項但書、第3項及第98條第
2項、第3項規定。
以言語、舉動、文字或其他方法，明示或暗示其為犯罪組織之成
員，或與犯罪組織或其成員有關聯，而要求他人為下列行為之一
者，處3年以下有期徒刑，得併科新臺幣3百萬元以下罰金：
一、出售財產、商業組織之出資或股份或放棄經營權。
二、配合辦理都市更新重建之處理程序。
三、購買商品或支付勞務報酬。
四、履行債務或接受債務協商之內容。
前項犯罪組織，不以現存者為必要。
以第5項之行為，使人行無義務之事或妨害其行使權利者，亦同
。
第5項、第7項之未遂犯罰之。
中華民國刑法第339條之4
犯第339條詐欺罪而有下列情形之一者，處1年以上7年以下有期
徒刑，得併科1百萬元以下罰金：
一、冒用政府機關或公務員名義犯之。
二、三人以上共同犯之。
三、以廣播電視、電子通訊、網際網路或其他媒體等傳播工具，
    對公眾散布而犯之。
前項之未遂犯罰之。
洗錢防制法第14條
有第二條各款所列洗錢行為者，處7年以下有期徒刑，併科新臺
幣5百萬元以下罰金。
前項之未遂犯罰之。
前二項情形，不得科以超過其特定犯罪所定最重本刑之刑。